臺灣高雄地方法院刑事判決　　　　　　　　　　　　九十二年度訴字第二八七五號
　　公　訴　人　臺灣高雄地方法院檢察署檢察官
　　被　　　告　丁○○
　　指定辯護人　本院公設辯護人己○○
右列被告因強盜等案件，經檢察官提起公訴（九十二年度偵字第二一一四五號），本
院判決如左：
    主  文
丁○○意圖為自己不法之所有，結夥三人以上，攜帶兇器，以強暴至使不能抗拒，而
取他人之物，處有期徒刑柒年陸月。
    事  實
一、緣丁○○、戊○○（綽號「瘦猴」）、乙○○及丙○○等人於民國九十一年九月
    十四日晚間某時許，在案外人趙世勇位於高雄市○鎮區○○街十四巷十弄五之二
    號三樓之住處內聊天。渠等因獲悉丙○○稍後將與甲○○見面，竟頓生貪念，共
    同基於意圖為自己不法所有之犯意，謀議欲藉機行搶甲○○之財物，遂由丙○○
    於是日晚間偽以討論找工作事宜之名義，與甲○○相約外出用餐，另丁○○、戊○○與乙○○三人則於該處樓下等待埋伏。俟丙○○、甲○○二人於同日二十二
    時三十分許偕同返回前址而欲上樓之際，丁○○、戊○○及乙○○三人旋即自甲○○背後掩至，由戊○○持客觀上具有危險性，足以對人之生命、身體、安全構
    成威脅，具有危險性之尖刀一把，抵住甲○○之頸部，致令其不能抗拒，渠等即
    將甲○○強押進入前開住處內，過程中更因甲○○試圖反抗未果，不慎跌倒，以
    致頸部遭戊○○所持上開尖刀劃傷，而受有十二×三公分之利器割裂傷（過失傷
    害部分未據告訴），並遺落其所有之行動電話（手機序號：000000000
    000000號）一支及汽車鑰匙於客廳內。是時丙○○因佯裝遭受驚嚇，另由
    乙○○將其帶往某一房間，丁○○、戊○○則將甲○○押往另一房間，並將甲○○留置於該房間內。丁○○除拿取毛巾進入該房間供甲○○暫時止血外，復於其
    第二次進入房間時，一併強取甲○○身上之現金新台幣（以下同）八千元及黃金
    戒指一只等財物。丁○○、戊○○及乙○○三人並就前開搶得之現金八千元予以
    朋分，另黃金戒指及上開行動電話、汽車鑰匙等物品則逕由乙○○取走後，即各
    自離去。嗣因丙○○於案發後陪同甲○○前往就醫，經甲○○再三追問之下，丙○○始對其坦承前述共謀強盜之情事，並由甲○○與丙○○偕同前往報警處理，
    方循線查獲。
二、案經高雄市政府警察局前鎮分局報請台灣高雄地方法院檢察署檢察官偵查起訴。
    理  由
一、右揭犯行，業據被告於本院審理中坦認不諱，核與甲○○證述情節相符，並有阮
    綜合醫院診斷證明書一份附卷可稽。本件被告等人犯案所用尖刀一把雖未據扣案
    ，然經被告自承該尖刀係「瘦猴」自廚房料理刀組內抽出，刀身部分長約二、三
    十公分，加把手後約長三、四十公分，單面開鋒等情無訛，及被告當庭繪製該尖
    刀示意圖一份在卷可佐，堪認該尖刀客觀上確具有危險性，足以對人之生命、身
    體、安全構成威脅，具有危險性，應屬刑法上之兇器無訛。綜此，足徵被告之自
    白確與事實相符，堪予採信。復查：
（一）按被告以外之人於審判外之陳述，雖不符刑事訴訟法第一百五十九條之一至之
      四規定，而經當事人於審判程序同意作為證據，法院審酌該言詞陳述或書面陳
      述作成時之情況，認為適當者，亦得為證據，同法第一百五十九條之五定有明
      文。審繹其立法意旨，係認傳聞法則之重要理論依據，在於傳聞證據未經當事
      人之反對詰問予以核實，乃予排斥。惟若當事人已放棄對原供述人之反對詰問
      權，於審判程序表明同意該等傳聞證據可作為證據，基於證據資料愈豐富，愈
      有助於真實發見之理念，法院自可承認該傳聞證據之證據能力。更由於此種同
      意制度係根據當事人的意思，使本來不得作為證據之傳聞證據成為證據之制度
      ，乃係確認當事人對傳聞證據有處分權之制度，然我國尚非採徹底之當事人進
      行主義，故而法院如認該傳聞證據欠缺適當性時（例如證明力明顯過低或該證
      據係違法取得），仍可予以斟酌而不採為證據，至於該條所稱之「同意」，倘
      若當事人、代理人或辯護人於調查證據時，知有本法第一百五十九條第一項不
      得為證據之情形，卻僅表示「對於證據調查無異議」、「沒有意見」等意思，
      而未於言詞辯論終結前聲明異議者（Without Objection），為求與前開同意
      制度理論一貫，且強化言詞辯論主義，確保訴訟當事人到庭實行攻擊防禦，使
      訴訟程序進行、順暢，仍應視為已有將該等傳聞證據採為證據之同意。準此，
      本案迭據甲○○於警詢及本院審理中供承事後伊曾向小萍（即丙○○）追問事
      情真相，丙○○始向伊告稱係其夥同該三名男子（即被告、戊○○及乙○○三
      人）計畫強盜伊之財物等情無訛，核此等陳述性質上固屬丙○○於審判外之陳
      述，惟本院審諸當事人或證人於案發時之供述，因較少權衡利害得失或受他人
      干預，依經驗法則，較之事後翻異之詞愈為可信，故除可證明其更異之詞與事
      實相符或其初供係屬虛偽者外，自不得任意捨棄初供而不採。職是，丙○○雖
      於警詢及偵查中分別辯稱本件犯行係被告與戊○○所提議，其與乙○○均曾表
      示反對，嗣又反指乙○○亦有參與被告等人強盜甲○○之犯行，從而丙○○此
      部份之供述顯有前後矛盾之處，難謂無疑；復佐以倘丙○○事前已然參與本件
      共同加重強盜犯行，苟若面臨檢、警機關之訊問，其所為供述不免或有避重就
      輕之情，以圖卸免自身之刑責。職是，本院爰認前揭丙○○於審判外之陳述，
      既係於本件案發後、檢警機關調查前即時對被害人甲○○所為之陳述，且與被
      告供承各情互核相符，而被告及其指定辯護人於本院審理中針對該項陳述之證
      據能力亦始終未予爭執。揆諸前揭說明，本院依法自得依此憑為採認被告前述
      犯行之證據。
（二）惟本件固經證人乙○○到庭證稱當初只是為了要嚇甲○○，不知道為何會變成
      這樣子，且其並未參與本件強盜，亦未自甲○○處取得任何財物云云。然查，
      乙○○除參與本件犯行之事前謀議外，嗣後更曾分擔實施加重強盜之犯罪行為
      等節，業如前述，是以衡諸常情，乙○○於本院到庭所為之證述，自不免有基
      於共犯關係而有所隱瞞，以期減免自己責任之傾向。再佐之乙○○前經本院依
      職權加以訊問，其就案發當日渠等四人是否曾於高雄市○鎮區○○街十四巷十
      弄五之二號三樓聊天、如何於該址樓下等候丙○○及甲○○、是否曾要求被告
      不要開燈、以及曾否協助被害人甲○○止血等情所為之證述，要與被告、被害
      人甲○○與丙○○等人前開陳述之內容迥異，是其所言顯與事實相違，無從採
      為本件裁判之基礎，附此敘明。
（三）再強盜罪係以強暴、脅迫或他法，使人不能抗拒而取其財物或使其交付為構成
      要件。從而刑法強盜罪認定被害人是否已達「至使不能抗拒」之標準，應以被
      告行為時之強弱程度，綜合當時之具體事實，按多數人之客觀常態情狀以決之
      ，亦即視該手段施用於相類似情狀下，是否足使一般人處於不能抗拒之制壓程
      度而定。次按，以強暴之方式實施強盜行為者，因係以有形力直接對人行使，
      過程中不免對被害人身體造成某程度之傷害，故行為人因犯強盜罪而致被害人
      受有普通傷害者，除其另有傷害被害人身體之故意，應分別情形依總則數罪併
      罰或從一重處斷者外，概應認此乃施暴之當然結果，而當為強暴行為吸收，不
      予論罪（最高法院二十四年決議採同一見解）。綜前所述，本件被告與戊○○
      、乙○○、丙○○等人既於事前共謀強盜，復分由戊○○持上開尖刀抵住甲○○之頸部，並將甲○○強押進入前開住處房間內，被告負責拿取甲○○身上之
      財物，此等情形客觀上顯已足令一般人處於精神上、心理上不可抗拒之狀態，
      是渠等所為確已該當於刑法加重強盜罪之要件。又甲○○雖於被告等人強盜過
      程中，因試圖反抗不成，以致頸部遭戊○○所持之尖刀劃傷，為此受有十二×
      三公分利器割裂傷之傷害，惟此普通傷害部分除未據甲○○提起告訴外，亦查
      無積極事證用堪證明被告等人確有另行傷害甲○○之犯意，參諸前開說明，當
      未可另論以被告普通傷害罪。職是，本件事證明確，被告犯行堪予認定，應依
      法論科。
二、按犯強盜罪而有第三百二十一條第一項各款情形之一者，處七年以上有期徒刑，
    刑法第三百三十條第一項定有明文。次按，尖刀客觀上具有危險性，足以對人之
    生命、身體、安全構成威脅，具有危險性，為兇器之一種；又刑法第三百二十一
    條第四款竊盜罪所謂「結夥三人以上」之加重條件，當以行為人具有刑事責任能
    力，並在場共同實施或分擔實施行為為其要件。核被告丁○○所為，係犯刑法第
    三百三十條第一項之意圖為自己不法之所有，結夥三人，攜帶兇器，以強暴至使
    不能抗拒，而取他人之物既遂罪。被告與戊○○、乙○○、丙○○等就上開加重
    強盜犯行，有犯意聯絡及行為分擔，均為共同正犯。爰審酌被告年輕力壯、四肢
    健全，竟不思正當工作以獲取報酬，反動輒以強暴方式，夥同友人持刀強取他人
    財物，此舉非僅嚴重危害他人人身安全及社會治安，更造成被害人精神及財產上
    之損害甚鉅，惟參諸被告犯罪所得利益非鉅，並兼衡其犯罪手段、品性、生活狀
    況、智識程度、及犯罪後坦承全部犯行，態度良好等一切情狀，量處如主文所示
    之刑，以示懲儆。又本件雖據被告供承渠等確曾持尖刀一把，作為本案共同加重
    強盜犯行之用，然該把尖刀既未經扣案，亦乏積極事證足認其尚未滅失，爰不併
    予宣告沒收，附此敘明。
三、按犯罪事實應依證據認定之，無證據不得推定其犯罪事實。又不能證明被告犯罪
    者，應諭知無罪之判決，刑事訴訟法第一百五十四條第二項、第三百零一條第一
    項分別定有明文。所謂證據，係指足以認定被告確有犯罪行為之積極證據而言，
    該項證據自須適合於被告犯罪事實之認定，始得採為斷罪資料。苟積極證據不足
    為不利於被告事實之認定時，即應為有利於被告之認定，更不必有何有利之證據
    （參見最高法院二十九年上字第三一０五號、三十年上字第八一六號判例）；又
    事實之認定，應憑證據，如未能發現相當證據，或證據不足以證明，自不能以推
    測或擬制之方法，以為裁判基礎（參照最高法院四十年臺上字第八六號判例），
    且為刑事訴訟法上證明之資料，無論其為直接證據或間接證據，均須達於通常一
    般之人均不致於有所懷疑，而得確信其為真實之程度，始得據為有罪之認定，若
    其關於被告是否犯罪之證明未能達此程度，而有合理性懷疑之存在，致使無從形
    成有罪之確信，根據「罪證有疑，利於被告」之證據法則，即不得遽為不利於被
    告之認定（最高法院七十六年臺上字第四九八六號判例意旨參照）。公訴意旨雖
    謂被告於前揭案發時、地，先於房間內強取甲○○身上之財物後，嗣又返回該處
    所，強行拔走甲○○左手指之戒指，因認被告係利用甲○○前開不能抗拒之狀態
    ，接續二次而為強盜財物之犯行云云，然此無非係以被害人甲○○之指訴為其論
    據。訊之被告固不否認涉有右揭加重強盜犯行，惟始終供稱甲○○身上之現金、
    戒指均係伊第二次進房間時自被害人處一次全數取得，並非分二次拿取等語。本
    院審酌被害人甲○○於前述案發之際，突遭被告等人以尖刀抵住頸部而強押進入
    屋內，更因反抗未果而不慎遭尖刀割傷頸部而流血，是其當時身心狀態實已處於
    極度恐懼之狀態，對周遭事物之主觀印象極可能肇因情緒上之驚恐，而生有記憶
    上罅漏、錯置之情事，故甲○○該部分陳述之證明力勢不免有所減損。此外，本
    院復查無其他積極證據足資佐證，尚難證明被告果有公訴意旨所載之接續強盜犯
    行。職是，本件被告所辯雖無從概予採信，然其間既有合理之懷疑存在，無法達
    到確信其為真實之程度，揆諸前揭說明，依罪疑唯輕之法理，自應為有利於被告
    之認定。惟因公訴人認此與被告右揭有罪部分有接續犯之實質上一罪關係，爰不
    另為無罪之諭知，併此指明。
四、另查，茲據被告暨被害人甲○○所述，本案另有戊○○、乙○○與丙○○等三人
    共同涉犯前揭加重強盜之犯行，然此部分要非本案起訴範圍所及，宜由檢察官另
    為適法之處理。
據上論斷，應依刑事訴訟法第二百九十九條第一項前段、刑法第二十八條、第三百三
十條第一項，判決如主文。
中      華      民      國      九十三      年      九      月  十三    日
                                  臺灣高雄地方法院刑事第十三庭
                                    審判長法  官  李  勝  琛
                                          法  官  曾  吉  雄
                                          法  官  陳  明  呈
右正本證明與原本無異。
如不服本判決，應於判決送達後十日內，向本院提出上訴狀。
                                          書記官  林  明  忠
中    華    民    國      九十三      年      九      月      十三      日
附錄本判決論罪科刑法條：
中華民國刑法第三百三十條
犯強盜罪而有第三百二十一條第一項各款情形之一者，處七年以上有期徒
刑。
前項之未遂犯罰之。
中華民國刑法第三百二十一條
犯竊盜罪而有左列情形之一者，處六月以上、五年以下有期徒刑：
一  於夜間侵入住宅或有人居住之建築物、船艦或隱匿其內而犯之者。
二  毀越門扇、牆垣或其他安全設備而犯之者。
三  攜帶兇器而犯之者。
四  結夥三人以上而犯之者。
五  乘火災、水災或其他災害之際而犯之者。
六  在車站或埠頭而犯之者。
前項之未遂犯罰之。
